臺灣高等法院刑事判決　　　　　　　　96年度上訴字第3317號
上　訴　人
即　被　告　乙○○
選任辯護人　蔡明熙律師
上列上訴人因毒品危害防制條例案件，不服臺灣板橋地方法院95
年度訴字第3712號，中華民國96年5月23日第一審判決（起訴案
號：臺灣板橋地方法院檢察署95年度偵字第20258號），提起上
訴，本院判決如下：
    主  文
上訴駁回。
    事  實
一、乙○○綽號「妹仔」（臺語），明知甲基安非他命為毒品危
    害防制條例第2條第2項所列之第二級毒品，不得非法販賣及
    持有，竟因需錢花用，兼以自己亦有施用甲基安非他命之需
    求，基於販賣第二級毒品以營利之犯意，於民國95年8月上
    旬及中旬某日，在臺北縣永和市○○路某處，先後二次向真
    實姓名年籍不詳綽號「SOGO」之成年人，各以新臺幣（下同
    ）二萬元之價格，販入第二級毒品甲基安非他命各8.5公克
    。上開販入之甲基安非他命除部分供己施用外，乙○○即分
    別於同年8月11日下午4時許、同年月18日下午4時許、同年
    月21日下午4時許，先後三次以每小包（淨重約0.5公克）二
    千元之價格，分別在臺北縣中和市○○路1號前、臺北市福
    和橋頭附近等處，販售甲基安非他命每次一小包予甲○○。
    每次交易均因甲○○之甲基安非他命用罄，甲○○乃臨時以
    公共電話撥打乙○○之行動電話（號碼0000000000號）後，
    再前往乙○○指定之地點拿取甲基安非他命及交付現金予乙○○。嗣甲○○於同年月21日下午5時許，在臺北縣板橋市
    ○○○路某處，施用甫向乙○○購得之甲基安非他命後，於
    同年月22日凌晨零時10分許，在臺北縣板橋市○○街198號
    前為警查獲，並扣得剩餘之甲基安非他命一小包（毛重0.4
    公克，驗餘毛重0.389公克）。甲○○為配合警方緝毒，乃
    於同年月22日凌晨1時許，再以電話聯絡乙○○佯稱欲向其
    購買甲基安非他命一小包，並約定在臺北縣中和市○○街、
    明禮街口交付毒品及現金。同日凌晨1時40分許，乙○○攜
    帶甲基安非他命六小包（合計淨重10.73公克，驗餘淨重10.
    76公克）先至臺北縣中和市「景安精品旅館」306號房施用
    海洛因及甲基安非他命，並向姓名年籍不詳綽號「毛毛」之
    人購買海洛因四小包（合計淨重1.42公克）以供己施用後，
    再前往與甲○○約定之上開處所。嗣於同日凌晨1時50分許
    ，乙○○到達臺北縣中和市○○街、明禮街口，未及將甲基
    安非他命交予甲○○，即為埋伏之警員當場查獲而不遂，並
    扣得乙○○供己施用之海洛因四小包（淨重1.42公克）、上
    開甲基安非他命六小包及行動電話號碼0000000000號之SIM
    卡一張。
二、案經臺北縣政府警察局海山分局報告臺灣板橋地方法院檢察
    署檢察官偵查起訴。
    理  由
壹、販賣第二級毒品部分
一、程序部分：
    (一)關於被告乙○○於偵查中之供述
    　被告於原審及本院審理雖稱：其於偵查所言不實在云云，
      惟被告於原審法院審理時已供稱檢察官沒有對伊刑求逼供
      及威脅，本院經核其偵查筆錄製作之過程，並無出於強暴
      、脅迫、利誘、詐欺、疲勞訊問、違法羈押或以其他不正
      方法取供之情形，自得為證據。
    (二)按被告以外之人於偵查中向檢察官所為之陳述，除顯有不
      可信之情況者外，得為證據，刑事訴訟法第159條之1第2
      項定有明文。查證人甲○○於偵查中既係以證人身分具結
      陳述，且觀其筆錄製作之原因、過程等，並無顯不可信之
      情況，揆諸前揭法條規定，自得為證據。
    (三)按刑事訴訟法第198條、第208條規定，所謂鑑定乃指於刑
      事訴訟程序中為取得證據資料而由檢察官或法官指定具有
      特別知識經驗之鑑定人、學校、機關或團體，就特定之事
      物，以其專業知識加以分析、實驗而作判斷，以為偵查或
      審判之參考。從而，不論鑑定人或鑑定機關、學校、團體
      ，由檢察官或法官視具體個案之需要而選任，其所為之鑑
      定即具有證據能力，此乃同法第159條第1項之「除法律有
      規定者外」之傳聞法則例外規定。查本案卷附毒品及尿液
      之鑑定報告，係由臺灣板橋地方法院檢察署檢察官指揮海
      山分局送請臺灣檢驗科技股份有限公司鑑定，依上開說明
      ，具有證據能力。
    (四)按被告以外之人於審判外之言詞或書面陳述，除法律有規
      定者外，不得作為證據，刑事訴訟法第159條第1項定有明
      文。次按傳聞法則之重要理論依據，在於傳聞證據未經當
      事人之反對詰問予以核實，乃予排斥，惟若當事人已放棄
  　　對原供述人之反對詰問權，於法院審判時表明同意該等傳
      聞證據可作為證據，基於證據資料愈豐富，愈有助於真實
      發現之理念，並貫徹刑事訴訟法修法加重當事人進行主義
      之精神，確認當事人對於證據能力有處分權之制度，傳聞
      證據經當事人同意作為證據，法院認為適當者，亦得為證
      據。另當事人於調查證據時，對於傳聞證據表示「沒有意
      見」、「對於證據調查無意見」，而未於言詞辯論終結前
      聲明異議，應視為有將該等傳聞證據採為證據之同意，刑
      事訴訟法第159條之5規定甚明。查被告乙○○及其辯護人
      於原審及本院審理時，已表示對於卷附遠傳電信股份有限
      公司門號使用人資料一份之證據能力無意見，依刑事訴訟
      法第159條之5第2項規定，應視為被告已同意該書證具有
      證據能力，而可作為證據。本院審酌上開書證並非非法取
      得，亦無證明力明顯過低之情形，是該書證得採為證據。
    (五)按刑事偵查技術上所謂之「釣魚」，係指對於原已犯罪或
      具有犯罪故意之人，以設計引誘之方式，使其暴露犯罪事
      證而加以逮捕或偵查而言，此項誘捕行為，若係由司法警
      察（官）發動，因係司法警察（官）職務上之偵查行為，
      並無故入人罪之教唆犯意，更不具使人發生犯罪決意之行
      為，此與被誘人原不具犯罪之故意，純因司法警察（官）
      之設計陷阱而萌生犯罪之故意，進而實施犯罪行為，此時
      司法警察（官）之目的，僅在乎辦案之績效，手段難謂正
      當，且已逾越偵查犯罪之必要程度，顯然違反憲法對於基
      本人權之保障之陷害教唆者迥然不同，於此，以「釣魚」
      方式取得之證據資料，若不違背正當法定程序，且於公共
      利益之維護有其必要性者，法律不予禁止，原則上應認為
      具有證據能力，此有最高法院94年度台上字第1008號判決
      可參。本件警方據證人甲○○之陳述，對於曾販賣甲基安
      非他命予甲○○之被告，以「釣魚」方式誘出，被告案發
      當日亦攜帶甲基安非他命應約前往，其行為決意並非員警
      之行為強制發生，被告仍有自由決定其意志之空間，並未
      嚴重影響被告對本件犯行所生之決意及行為自由，因認警
      察以釣魚方式誘出被告查獲之上開甲基安非他命六包，具
      證據能力。
二、實體部分：
    (一)犯罪事實之認定：
      1.訊據上訴人即被告於原審及本院審理時，固坦承於上揭
        時地前後二次以二萬元向綽號「SOGO」之人購買甲基安
        非他命各8.5公克，嗣於95年8月22日凌晨1時50分許，
        在臺北縣中和市○○街、明禮街口，為警查獲並扣得如
        事實欄所示之海洛因及安非他命等事實，惟矢口否認有
        販賣第二級毒品之犯行，辯稱：我沒有販賣，是證人甲○○拿錢給我一起去保順街拿，我跟他約在那裡，我沒
        有要販賣毒品給他云云；原審指定辯護人為被告辯護稱
        ：證人甲○○於偵查中證稱每次向被告購買安非他命大
        概都隔一個禮拜，但何以第二次與第三次只隔三天？證
        人於偵查中證稱第三次向被告購買安非他命尚未施用，
        為何在不缺毒品之情形下仍冒極大被警方查獲之風險出
        外購買毒品？是以證人甲○○之證詞不得作為有罪判決
        之唯一證據云云。
      2.經查：
        (1)證人甲○○於檢察官偵查及原審法院審理時結證稱：
          乙○○的綽號叫「妹仔」（臺語），伊第一次於95年
          8月11日下午4時，在臺北縣中和市○○路1號前，以
          二千元向乙○○購買安非他命一小包。第二次是同年
          月18日下午4時，在臺北市福和橋頭附近，也是以二
          千元向乙○○購買安非他命一小包。第三次是同年月
          21日下午4時，在臺北縣中和市○○路1號前，也是以
          二千元向乙○○購買安非他命一小包，每次購買安非
          他命一小包約0.5公克左右，但伊沒有秤，第三次買
          回安非他命後，同一天下午5時就在住處施用安非他
          命，後來在同年月22日凌晨零時許，伊被警察查獲，
          且扣得伊已經施用過是向乙○○買的安非他命一小包
          。當時警察要求供出毒品來源，伊就打電話給乙○○
          說要購買安非他命一小包，約在中和市○○街、明禮
          街口見面，警方就過去查獲，但伊原本並沒有要向翁
          玉玲買安非他命的意思。因為伊只跟乙○○買過三次
          ，所以記得很清楚，每次都是在要買安非他命前十多
          分鐘，先以公共電話打乙○○的0000000000號行動電
          話，由乙○○指定地點交易等語綦詳（見95年度偵字
          第20258號偵查卷第39頁以下、第52頁以下，原審法
          院96年5月9日審判筆錄第4頁以下），且前後一致，
          並無瑕疵。而證人甲○○於95年8月22日凌晨0時10分
          許，在臺北縣板橋市○○街198號前經警查獲後，經
          警採集其尿液送驗結果，確實呈甲基安非他命陽型反
          應，且證人甲○○當日為警查扣之甲基安非他命一小
          包（毛重0.4公克，驗餘毛重0.389公克）經送鑑定結
          果，確實呈第二級毒品甲基安非他命陽性反應，有臺
          灣檢驗科技股份有限公司95年9月6日編號：CH/2006/
          81161濫用藥物尿液檢驗報告、同年月19日編號：CH/
          2006/90214號濫用藥物檢驗報告各一紙在卷可憑（見
          95年度毒偵字第5990號偵查卷第49頁以下）；另被告
          於上揭時地，為警扣得之甲基安非他命六包（合計毛
          重12.79公克，驗餘毛重12.776公克）經送鑑定結果
          ，亦呈第二級毒品甲基安非他命陽性反應，有臺灣檢
          驗科技股份有限公司95年9月19日編號：CH/2006/902
          13號濫用藥物檢驗報告各一紙在卷可憑（見原審法院
          卷第40頁）。又參以被告於檢察官偵查時供稱：伊幫
          甲○○拿安非他命大約三次，每次都是一小包，邱奕
          興有拿六千元給伊，甲○○是自己打電話給伊，要伊
          幫他拿安非他命一小包，甲○○一直拜託，伊才幫他
          拿，經警查獲當日是甲○○打0000000000號行動電話
          給伊，說要拿安非他命一小包，伊才帶毒品過去，伊
          跟甲○○約在中和市○○街、明禮街口，但是到該處
          沒多久就被警察查獲等語（見95年度偵字第20258號
          偵查卷第38頁以下）；嗣於檢察官聲請羈押，原審法
          院訊問時供稱：是甲○○要伊幫他拿安非他命，伊沒
          有，就把自己的給他，伊大約給甲○○二、三次安非
          他命，每次約一、二千元不等等語（見原審法院95年
          度聲羈字第708號卷第4頁），核與證人甲○○證稱被
          告乙○○曾交付三次甲基安非他命予伊，每次價格二
          千元等情相符。再者，行動電話門號0000000000號於
          95年8月間確係由被告乙○○使用乙節，亦經被告於
          原審及本院審理時供承明確（見同上法院審判筆錄第
          8頁），並有遠傳電信股份有限公司門號使用人資料
          一份存卷足佐（見原審法院卷第39頁）。況且證人邱
          奕興供出施用毒品來源，固可獲得減刑，然甲○○與
          被告並無怨隙，倘甲○○係向他人購買毒品，大可據
          實供出，當無任意誣指被告之理。由上各情足徵，證
          人甲○○所證上開情節，與事實相符，堪以採信。再
          者，被告每次係以二萬元向綽號「SOGO」之人購買甲
          基安非他命各8.5公克後，再以每0.5公克二千元之價
          格販賣予證人甲○○，藉以賺取差價，顯見被告確有
          營利之意圖，甚為明確。被告原即持有大量毒品（先
          後短時間內共買四萬元），且被警查獲當時持有毛重
          12.79公克安非他命，其辯稱係替證人代購安非他命
          ，自與事實不合。從而，被告以上開情詞置辯，不足
          採信。被告請求傳訊證人丙○○，用以證明證人邱奕
          興於原審供稱其係經由綽號「阿傑」之丙○○介紹而
          認識被告之陳述並非事實。證人丙○○於本院審理時
          具結稱其確認識甲○○，但不認識被告。丙○○雖未
          介紹被告與甲○○認識，惟不影響本件事實之認定，
          自難為有利被告之證明。
        (2)綜上所述，本件事證明確，被告上揭販賣第二級毒品
          既遂及未遂之犯行堪以認定，應依法論科。
    (二)論罪科刑之法律適用：
      1.查被告於上揭時地，先後三次以每小包甲基安非他命二
        千元之價格，販售甲基安非他命每次一小包予證人甲○○，嗣於95年8月22日凌晨1時許，被告接獲證人甲○○
        假意欲購買一小包甲基安非他命之電話後，復意圖營利
        ，攜帶甲基安非他命六包前往約定地點欲出售其中一部
        分予甲○○，因甲○○係配合警方查緝，實際上並無購
        買之真意，且因警員事先在約定地點埋伏監控，被告至
        約定地點後，尚未交付甲○○毒品，即遭警員查獲，自
        止於未遂。核被告所為，就第一次至第三次販賣甲基安
        非他命予甲○○部分，係犯毒品危害防制條例第4條第2
        項之販賣第二級毒品既遂罪；就第四次被告欲販賣甲基
        安非他命予甲○○，尚未交付甲○○毒品，即遭警員查
        獲部分，係犯毒品危害防制條例第4條第6項、第2項之
        販賣第二級毒品未遂罪。被告於95年8月22日之犯行，
        已著手於販賣第二級毒品犯罪行為之實行而不遂，為未
        遂犯，依刑法第25條第2項規定，按既遂犯之刑減輕之
        。被告販賣前持有甲基安非他命之低度行為，應為販賣
        之高度行為所吸收，不另論罪。按95年7月1日起施行之
        修正刑法，基於一罪一罰，以實現刑罰公平原則之考量
        ，將包含多數侵害法益行為，但科刑上僅論以一罪之連
        續犯及僅成立實質一罪之常業犯規定刪除。為避免流於
        嚴苛，原可單獨成罪之多數行為，苟依社會通念，認在
        刑罰上予以單純一罪評價，始符合刑罰公平原則者，自
        應僅總括地論以一罪，然其範圍之認定，須與修法之意
        旨相契合。又集合犯係指犯罪構成要件之行為，依其本
        質、犯罪目的或社會常態觀之，常具有反覆、繼續為之
        之特性，此等反覆實行之行為，於自然意義上雖係數行
        為，但依社會通念，法律上應僅為一總括之評價，法律
        乃將之規定為一獨立之犯罪類型，而為包括一罪。故犯
        罪是否包括一罪之集合犯，客觀上，應斟酌其法律規定
        文字之本來意涵、實現該犯罪目的之必要手段、社會生
        活經驗中該犯罪實行常態及社會通念等；主觀上，則視
        其是否出於行為人之一次決意，並秉持刑罰公平原則，
        加以判斷（最高法院96年度台上字第1168號、第4666號
        、第4762號、第4892號、96年台非字第210號判決意旨
        參照）。查本案被告兼以自己亦有施用甲基安非他命，
        每次販賣甲基安非他命予甲○○，均因甲○○之甲基安
        非他命用罄，甲○○乃臨時以公共電話撥打被告之行動
        電話號碼約定交易之地點，被告始起販賣甲基安非他命
        之犯意，則主觀上，並非出於被告之一次決意，依社會
        通念，亦難認以評價為一罪為適當，自不得認僅成立包
        括一罪之集合犯。是以被告所犯上開四罪間，犯意各別
        ，行為互殊，應予分論併罰。
      2.原審同此事實認定，審酌被告為本件販賣甲基安非他命
        犯行，助長毒品氾濫，影響國民健康及社會治安甚鉅，
        惟念及被告年輕識淺、智慮未周，前無刑事犯罪前科，
        有本院被告前案紀錄表一件在卷可稽，販賣甲基安非他
        命之次數及數量不多，暨其犯罪之動機、目的、手段、
        犯後飾詞圖卸刑責之態度等一切情狀，依毒品危害防制
        條例第4條第2項、第6項、第18條第1項前段、第19條第
        1項，刑法第11條前段、第25條第2項、第51條第5款之
        規定，就前三次販賣第二級毒品既遂部分，共三罪，各
        量處有期徒刑柒年，就被查獲當天販賣第二級毒品未遂
        部分，處有期徒刑肆年，並定應執行刑為有期徒刑拾年
        。並以，扣案第二級毒品甲基安非他命驗餘毛重0.389
        公克（0.389公克毒品之外包裝，因該毒品為案外人甲○○所有，不符合毒品危害防制條例第18條第1項或刑
        法第38條之規定，不宣告沒收）及驗餘毛重12.776公克
        ，均係查獲之毒品，不問屬於被告與否，應依毒品危害
        防制條例第18條第1項前段規定，於各該犯行主文項下
        宣告沒收銷燬之；又上開甲基安非他命六包之外包裝袋
        共六個及行動電話門號0000000000號SIM卡一張，係被
        告所有供販賣甲基安非他命所用之物，應依毒品危害防
        制條例第19條第1項前段規定，於各該犯行主文項下宣
        告沒收之；再被告販毒所得之財物每次二千元，共六千
        元，依毒品危害防制條例第19條第1項之規定，於各該
        犯行主文項下宣告沒收，如全部或一部不能沒收時，以
        其財產抵償之。其認事用法，核無違誤，量刑亦甚妥適
        。被告選任辯護人為被告辯護稱：三次均是短時間內，
        應是接續的集合犯，最後一次不應算是犯罪，且被告年
        紀尚輕，請法院從輕量刑云云。經查，被告三次販賣第
        二級毒品之行為，其犯意各別，不能認係集合犯之裁判
        上一罪，業如前述；為警查獲當日，被告接到證人甲○○訂購甲基安非他命之電話後，攜帶毒品到達現場，已
        著手於販賣之行為，惟因尚未完成交易即遭警查獲，始
        未能完成全部販賣行為，自應認係構成未遂犯，亦如前
        述。原審就被告三次販賣第二級毒品既遂之行為，分別
        量處法定最低刑度之有期徒刑七年，就販賣第二級毒品
        未遂之行為，已依刑法第25條第2項之規定酌減為四年
        ，上開四罪刑期合計為廿五年，復依同法第51條第5款
        之規定，定應執行刑為十年，已充分考量被告因年輕識
        淺、思慮欠周，而從輕量刑以勵自新。是被告上訴，核
        無理由，應該駁回。
貳、移送併案意旨略以：被告乙○○意圖營利，於95年8月16日
    下午4時10分許，在臺北市文山區○○○路百老匯影城，以
    四千元之代價，販賣第二級毒品安非他命一公克予姓名年籍
    不詳，持用0000000000號行動電話之男子，嗣經警於同月22
    日臺北市文山區○○○路5段150巷20號2樓搜索，而查獲淨
    重22.5公克之安非他命四包、電子磅秤一臺、分裝袋一千個
    、塑膠管分撥器六枝、磅秤一臺、玻璃球二個及現金十五萬
    七千元，因認被告涉犯販賣第二級毒品罪嫌，與本案為實質
    上一罪等語。惟查，本案被告販賣第二級毒品之犯行，並非
    包括一罪之集合犯，俱如前述，移送併案部分與本案即非實
    質上一罪，本院自無從加以審酌，應退由檢察官另為適當之
    處理。
據上論斷，應依刑事訴訟法第368條，判決如主文。
本案經檢察官蔡薰慧到庭執行職務。
中　　華　　民　　國　　96　　年　　12　　月　　7　　日
　　　　　　　　　刑事第十二庭  審判長法　官  蔡永昌
　　　　　　　　　　　　　　　　　    法　官  王梅英
　　　　　　　 　 　　　　　　　　　　法　官  陳榮和
以上正本證明與原本無異。
如不服本判決，應於收受送達後十日內向本院提出上訴書狀，其
未敘述上訴之理由者並得於提起上訴後十日內向本院補提理由書
（均須按他造當事人之人數附繕本）。
                                      書記官  林吟玲
中　　華　　民　　國　　96　　年　　12　　月　　7　　日
附錄本案論罪科刑法條全文：
毒品危害防制條例第4條第2項、第6項
製造、運輸、販賣第二級毒品者，處無期徒刑或七年以上有期徒
刑，得併科新臺幣七百萬元以下罰金。
前五項之未遂犯罰之。
